臺灣高等法院高雄分院民事判決　　　　　 93年度上字第168號
上　訴　人　乙○○
被　上訴人　甲○○
上列當事人間請求損害賠償事件，上訴人對於中華民國93年7 月
23日臺灣高雄地方法院93年度訴字第819 號第一審判決提起上訴
，本院於94年2月17日辯論終結，茲判決如下：
    主  文
原判決關於駁回上訴人後開第二項之訴部分及該部分假執行之聲
請並除確定部分外之訴訟費用之裁判均廢棄。
被上訴人應給付上訴人新台幣壹佰捌拾肆萬伍仟佰拾陸元及
自九十三年七月五日起至清償日止，按年息百分之五計算之利息
。
其餘上訴駁回。
第一、二審訴訟費用除確定部分外，由被上訴人負擔。
  　事實及理由
一、被上訴人經合法通知，未於言詞辯論期日到場，核無民事訴
    訟法第386 條各款所列之事由，爰依上訴人之聲請，由其一
    造辯論而為判決。
二、上訴人起訴主張：伊因興建門牌號碼高雄市前金區○○○路
    203 巷47號房屋（下稱系爭房屋）而與被上訴人訂立承攬契
    約，由被上訴人承造店舖住宅，約定被上訴人應依設計圖樣
    及施工說明書施工，總工程款為新台幣（下同）2,866,000
    元。工程期限應於兩造簽約日即90年10月6 日後10日即90年
    10月16日開工，於240 工作天完成，被上訴人自應於91年6
    月4 日完工。被上訴人逾期未完工時，逾期1 日上訴人得扣
    除工程總價千分之一，即2,886 元，上訴人則依約分12期付
    款，並由劉明焜為被上訴人之連帶保證人。詎被上訴人未於
    約定期限內完工，且已收取上訴人所給付之工程款達
    1,714,700 元後，擅自停工，經上訴人催告後，被上訴人於
    92年7 月初復工，並請求上訴人預付工程款875,800 元，連
    同前已給付款項共1,714,700 元，至92年9 月5 日止，上訴
    人已給付被上訴人2,590,500 元。惟被上訴人收受上開工程
    款後竟擅自停工，迄今已完工部分僅60% 而已，上訴人無奈
    ，遂於92年12月27日以郵局存證信函表示解約等情，基於兩
    造所訂契約之法律關係求為(1)被上訴人與劉明焜應連帶給付
    上訴人1,500,000 元及自起訴狀繕本送達翌日即94年4 月17
    日起至清償日止，按年息百分之五計算之利息。(2)被上訴人
    應給付上訴人904,500 元及自起訴狀繕本送達翌日即94年4
    月17日起至清償日止，按年息百分之五計算之利息判決（關
    於劉明焜部分，原審已判命劉明焜應給付上訴人940,836 元
    本息，駁回關於劉明焜部分之其餘之訴，此部分均未據兩造
    聲明不服而確定）。於本院聲明：(一)原判決關於駁回上訴人
    後開第2 項之訴部分及該部分假執行之聲請廢棄。
  (二)被上訴人應給付上訴人1,845,336 元及自93年4 月17日起至
    清償日止，按年息百分之五計算之利息。
三、被上訴人於第一、二審言詞辯論時均未到場，亦未提書狀作
    何聲明或陳述。
四、上訴人主張兩造簽訂承攬契約，由被上訴人為名義上承攬人
    ，並由劉明焜為承攬人名義被上訴人之連帶保證人，而已收
    受上訴人之工程款共2,590,500 元但被上訴人與劉明焜均未
    依約完成系爭工程之事實，有工程契約書、存款憑條、切結
    書、承諾書等為證，且為劉明焜於原審所不爭執。劉明焜雖
    於原審陳稱：承攬契約人實際為伊，與被上訴人無關云云。
    然查，承攬契約上之承攬人記載為被上訴人，而連帶保證人
    始為劉明焜，則不論承攬工作係由被上訴人親自為之或委由
    他人為之，兩造訂約之意思係以被上訴人為承攬契約之承攬
    人甚明，上訴人主張被上訴人應負承攬契約之承攬人之責任
    ，應為可採，且被上訴人又未於第一、二審言詞辯論期日到
    場爭執，亦未提出書狀以供本院斟酌，則上訴人之主張自堪
    信為真實。
五、按本工程應於雙方簽訂契約後10日內開工，並於240 工作天
    內完成。又被上訴人未能按第4 條規定期限內完工，每過期
    1 天須扣除工程總價千分之一（即2,886 元），此觀兩造所
    訂契約書第4 條及第28條第1 項之約定自明。查本件總工程
    款為2,886,000 元，依約應於91年6 月4 日完工，至93年4
    月8 日即上訴人起訴前1 日共遲延674 日之事實，固據其提
    出中央氣象局逐月逐日氣象資料及高雄市政府所屬各機關辦
    理工程工期核算要點等為證。但依上訴人所提存證信函，並
    上開資料以觀，系爭房屋之工期應自91年9 月底止，始累計
    240 個工作日，則被上訴人自91年9 月28日起始負遲延責任
    ，故上訴人得請求逾期罰款（即違約金）之日數為326 日，
    以約定每日被上訴人應賠償上訴人之金額2,886 元計算，上
    訴人所得請求之違約金為940,836 元。
六、次按被上訴人領有預付款者，結算後如尚有餘額，應退還上
    訴人，此於契約書第30條第3 項有明文約定。上訴人主張已
    給付被上訴人2,590,500 元，此為連帶保證人劉明焜所不否
    認。而上訴人主張系爭工程經劉明焜之工人廖信智評估，尚
    需支出1,200,000 元始能完成，則被上訴人實際已完成之工
    程價額應為1,686,000 元（總價
    2,886,000-1,200,000=1,686,000）， 則上訴人，既已預付
    被上訴人2,590,500 元，被上訴人顯己逾領工程款904,500
    元（2,590,500-1,686,000=904,500）。 兩造之契約既經解
    除（上訴人於原審已主張契約已解除），從而依契約書第30
    條第3 項之約定，被上訴人自應將其逾領之工程款904,500
    元返還上訴人。
七、綜上所述，上訴人所得請求被上訴人之違約金為940,836 元
    ，及被上訴人應返還上訴人之逾領預付款904,500 元，合計
    為1,845,336 元，及自起訴狀繕本送達（公示送達）之翌日
    即94年7 月5 日起，至清償日，按年息百分之五計算之利息
    ，為有理由，應予准許，逾此利息之請求為無理由，原審就
    上開應准許部分，為上訴人敗訴之判決自有可議，應由本院
    予以廢棄改判如主文第2 項所示。又上訴人於原審雖請求願
    供擔保，聲請為假執行之宣告，於本院已不主張之，爰不宣
    告之，至上開不應准許部分，原審為上訴人敗訴之判決，理
    由雖有不同，結論相同，上訴為無理由，應予駁回。
據上論結：本件上訴為一部有理由，一部無理由，依民事訴訟法
第450 條、449 條第2 項、第463 條、第385 條第1 項前段、第
79 條 ，判決如主文。
中　　華　　民　　國　　94　　年　　3 　　月　　3 　　日
                  　　　　　民事第二庭
                 　　　　　     審判長法官  簡色嬌
                      　　　　　法      官  謝靜雯
                      　　　　　法      官  周慶光
以上正本證明與原本無異。
如對本判決上訴，須於判決送達後20日內向本院提出上訴狀，其
未表明上訴理由者，應於上訴後20日內向本院提出上訴理由書（
均須按他造當事人之人數附繕本）。上訴時應提出委任律師或具
有律師資格之人之委任狀，並依附註條文規定辦理。
中　　華　　民　　國　　94　　年　　3 　　月　　7 　　日
                                書  記  官  馬蕙梅
附註：
民事訴訟法第466條之1：
對於第二審判決上訴，上訴人應委任律師為訴訟代理人，但上訴
人或其法定代理人具有律師資格者，不在此限。
上訴人之配偶、三親等內之血親、二親等內之姻親，或上訴人為
法人、中央或地方機關時，其所屬專任人員具有律師資格並經法
院認為適當者，亦得為第三審訴訟代理人。第１項但書及第２項
情形，應於提起上訴或委任時釋明之。
                                                      Ｆ
